臺灣高等法院臺南分院刑事判決　　　　　九十一年度上易字第五二號　　　　潛
　　　上　訴　人　臺灣臺南地方法院檢察署檢察官
　　　上　訴　人
　　　即　被　告　乙　○　○
　　　選任辯護人　吳　健　安
　　　被　　　告　丙　○　○
右列上訴人因被告等詐欺案件，不服臺灣臺南地方法院九十年度易字第九四七號中華
民國九十年十一月十五日第一審判決（起訴案號：臺灣臺南地方法院檢察署八十九年
度偵字第一三○四七號、第一四一四八號），提起上訴，本院判決如左：
      主      文
上訴駁回。
      事      實
一、丙○○、乙○○二人基於共同意圖不法所有之犯意聯絡，利用乙○○在台南縣關
    廟鄉深坑村五○之三號參與神壇「太和殿」聚會之機會，認識「太和殿」信徒甲○○，便向其訛稱：伊與神明有相通、已可人神合一，有機緣透過管道可購得『
    香港六合彩』號碼明牌，惟需集資新台幣（下同）一千萬元，伊現有四百萬元，
    已有一人願出資三百萬元，如再出資三百萬元即可迅速購獲『香港六合彩』明牌
    云云，使甲○○信以為真，遂於民國（下同）八十四年十一月十四日，如數交付
    三百萬元給乙○○，乙○○得款後，依丙○○指示將三百萬元（分成二筆）匯入
    丙○○所指定之帳號（高雄市銀行中正分行不知情之沈碧余帳戶）由丙○○收執
    ；繼丙○○於八十五年三月間提供『香港六合彩』明牌號碼五組交由乙○○以電
    話轉知給甲○○，嗣甲○○依乙○○所提供之『香港六合彩』明牌號碼五組，當
    期即進行簽賭結果，並未獲簽中『六合彩』彩金（五組號碼中僅一組相符，未能
    簽獲六合彩彩金），經甲○○向乙○○理論無結果後，甲○○始知受騙。
二、案經甲○○告訴（乙○○部分）暨臺灣臺南地方法院檢察署主動檢舉（丙○○部
    分）偵查起訴。
      理      由
一、訊據被告乙○○、丙○○二人，均坦承有收受告訴人甲○○所交付之三百萬元等
    事；惟矢口否認有詐欺犯行，被告乙○○辯稱：伊無對甲○○說那些話，神壇土
    地是伊提供，然伊並非通靈之人，因伊曾簽大家樂中過獎，故常有人表示如伊有
    明牌時，要告訴渠等，伊才會在有人報伊明牌時，告訴他們，後來伊離開故鄉，
    乃因工廠關閉，並非因騙告訴人三百萬元之事而離開；伊當時在未簽中六合彩時
    ，有問甲○○要不要退，甲○○表示還要等云云；丙○○辯稱：伊雖有提供乙○○明牌，然絕未詐騙云云。
二、經查：
(一)前開事實，業據告訴人於原審偵審中指稱：乙○○看伊經濟狀況很好，乙○○和
    楊朝進問伊要不要參加買明牌，且太和殿也要發展，如果中的話就可以拿出來建
    設太和殿，乙○○說人神要合一，買明牌也要有機緣，所以叫伊參加，伊在十一
    月間拿三百萬元給乙○○，乙○○說買牌的金額是壹仟萬元，伊跟一個綽號叫「
    親家母」的人各出三百萬元，乙○○自己是出四百萬元，錢是乙○○匯給沈碧余
    的等語綦詳。被告乙○○雖否認上情，並舉出楊朝進證明：告訴人是主動要求購
    買明牌云云，惟證人楊朝進於原審審理時否認知悉被告乙○○與告訴人有合資購
    買六合彩明牌乙事，此部份楊朝進不足為被告乙○○有利之證明。
(二)被告林育正於偵查中供稱：伊出資三百萬元，甲○○亦出資三百萬元等語（見八
    十九年十一月三十日訊問筆錄），復於原審審理時供稱：事實上只有三百萬元買
    牌，前金部分乃甲○○所付，伊出資四百萬元屬伊幫丙○○簽牌的錢，丙○○表
    示中彩再給他二千萬元等語（見九十年五月二十四日訊問筆錄）。依此，被告乙○○不僅前後對伊出資之金額所述不符，且所說要集資一千萬元，現僅差告訴人
    之三百萬元即可購買明牌乙事，亦屬謊言。
(三)又告訴人於八十四年十一月二十七日將三百萬元匯入高雄銀行中正分行沈碧余之
    帳戶，該帳戶旋即分別於八十四年十一月二十七日、同年月二十八日轉出五十萬
    元及二百五十萬元，二百五十萬元之部分，除簽發台支二百萬元之銀行本票乙紙
    外，餘款領出五十萬元，再該紙二百萬元之銀行本票，於八十四年十一月二十九
    日在臺灣銀行高雄分行張力秀娥帳戶中提示；又五十萬元部分，其中匯出八萬元
    予胡豐孟，領出現金四十二萬元，此有高雄銀行中正分行九十年七月二十六日高
    銀中字第一○九九號、九十年八月十七日高銀中字第一一八○號函文、臺灣銀行
    高雄分行九十年十月十二日（90）銀高營字第八七二八號函文在卷足參。又張力
    秀娥之帳戶自從匯入二百萬元後，於八十四年十二月四日領出三十萬元，同年月
    五日領出二十萬元、同年月七日領出十萬元、二十日、二十一日又各領出五十萬
    元，有台灣區中小企業銀行九十年十月九日（90）高新莊銀總一六三號函文在卷
    足憑。依前開說明，被告丙○○係以多人之帳戶，多次轉帳之方式陸續領出三百
    萬元，果係如被告丙○○所言係欲購買明牌，僅需一次交付價金，何須繞此一大
    圈？又被告丙○○於八十四年十二月中旬已大約領出三百萬元價金，賣明牌之人
    豈有遲於八十五年三月間方告知明牌號碼？故被告二人所言三百萬元是交付出售
    賣明牌之人並不合理。
(四)被告丙○○於偵查中供稱：伊依照報刊廣告打電話去買明牌，錢交給賣明牌者，
    至於賣明牌者則無法舉證等語（見八十九年十一月三十日訊問筆錄）；於原審審
    理時供稱：是與賣明牌之郭英雄在高雄中正路及忠孝路的一家牽手咖啡廳，交易
    時都給現金，但現在沒有辦法聯絡，因為買明牌屬隱密之事，我們只買過兩次，
    一次有中，一次沒有中等語。衡情，果欲與陌生人交易，除非銀貨兩迄，否則均
    會留下聯絡之方式，以便日後求償，然依被告丙○○所述，其不僅對賣明牌之人
    無所知悉、無從聯繫，且將高達三百萬元之現金分次交付，毫不害怕遭人設陷，
    顯與常理有違。
(五)被告乙○○縱於原審審理時提出儲蓄存款存摺，欲證明其曾將六合彩贏得之彩金
    匯入被告丙○○帳戶，然被告乙○○於偵查中明白表示，從無向丙○○買過明牌
    等語（見八十九年十一月三十日訊問筆錄），是被告丙○○之存摺於七十六、七
    十七年間雖有大筆金額匯入，並無法證明係被告乙○○所匯，又縱為被告乙○○
    匯入，依被告乙○○之前開供詞，亦與購買六合彩無涉。
(六)按『香港六合彩』賭博係違反我國法令之行為，而該『六合彩』中獎號碼係在香
    港經『公開搖獎方式』產生，並無所謂『明牌號碼』存在，被告等以告訴人貪圖
    不勞而獲之心態，設下圈套，由被告乙○○出面訛詐，而由被告丙○○為收受匯
    款之後續動作，且上揭告訴人確係將受詐騙之款項匯入被告丙○○之帳戶，足見
    被告等確已具有犯意聯絡，且所參與者亦係詐欺罪之構成要件行為，至為顯然，
    而告訴人亦因而受有損害，本件事證明確，被告等犯行洵堪認定。至本件被告乙○○雖辯稱：於八十五年間槓龜後，曾表明要返還告訴人三百萬元，然此已遭告
    訴人否認，而縱認被告所為上開辯詞為真，然此亦僅係犯罪後之態度問題，亦與
    被告等所已成立之前開詐欺犯行無涉至明，併此敘明。
三、被告等意圖為自己不法之所有，以詐術使人將本人之物交付犯行。核其所為，係
    犯刑法第三百三十九條第一項之詐欺罪。被告二人間，互有犯意聯絡及行為分擔
    ，均應論以共同正犯。原審審酌告訴人係因自己貪心掉入陷阱，及被告犯罪之動
    機、目的、手段及所造成危害、犯後態度、未與告訴人達成和解等一切情狀，適
    用刑法第二十八條、第三百三十九條第一項、第四十一條第一項前段、罰金罰鍰
    提高標準條例第一條前段、第二項，各量處有期徒刑陸月，並諭知如易科罰金均
    以三百元折算一日之標準，以資懲儆。本院經核原判決認事用法，均無不合，量
    刑亦屬妥適。公訴人上訴意旨，指摘原判決量刑過輕，以及被告乙○○上訴意旨
    ，否認犯罪，並指摘原判決不當，均無理由，俱應駁回。
四、據上論斷，應依刑事訴訟法第三百六十八條，判決如主文。
本案經檢察官林炎昇到庭執行職務。
中  華  民  國      九十一      年        一        月      三  十      日
                                臺灣高等法院臺南分院刑事第一庭
                                    審判長法官  茆    臺雲
                                          法官  李    文    福
                                          法官  蔡    長    林
右正本證明與原本無異。
不得上訴。
                                    法院書記官  李    培    薇
中  華  民  國      九十一      年        一        月      三十一      日
附錄本案論罪科刑法條全文：
刑法第三百三十九條第一項：
  意圖為自己或第三人不法之所有，以詐術使人將本人或第三人之物交付者，處五年
以下有期徒刑、拘役或科或併科一千元以下罰金。
